【裁判字號】    97,交易,529
【裁判日期】    971017
【裁判案由】    過失傷害
【裁判全文】
臺灣臺北地方法院刑事判決             97年度交易字第529號
公  訴  人  臺灣臺北地方法院檢察署檢察官
被      告  乙○○
上列被告因過失傷害案件，經檢察官提起公訴（九十七年度調偵
字第七七五號），本院判決如下：
    主  文
乙○○因過失傷害人，處有期徒刑月，如易科罰金，以新臺幣
壹仟元折算壹日。
    事  實
一、乙○○明知其僅有普通重型機車駕駛執照，不得騎乘大型重
    型機車，卻仍於民國九十六年十月二十四日晚間十時四十分
    許，騎乘車號212-FAZ號大型重型機車（下稱系爭機車），
    沿臺北縣新店市○○路○段往烏來方向行駛，途經臺北縣新
    店市○○路○段與屈尺路口前，原應注意汽車在未劃設慢車
    道之雙向二車道行駛時，在劃有分向限制線之路段，不得駛
    入來車之車道內，並應注意車前狀況，隨時採取必要之安全
    措施，而依當時天候晴，夜間有照明，路面鋪裝柏油、乾燥
    、無缺陷、無障礙物且視距良好，並無不能注意之情事，竟
    未注意車前狀況，為超越前車，即貿然跨越分向限制線駛入
    對向車道行駛，適有甲○○騎乘車號CSM-536號重型機車沿
    臺北縣新店市○○路○段往新店方向行駛至該處，身體右側
    即遭乙○○所騎乘之系爭機車撞及而人車倒地，因而受有右
    側肱股骨折、右側橈神經截斷損傷及牙齒多處骨折等傷害。
    乙○○於肇事後，在未有偵查犯罪職務之機關或公務員發覺
    其為犯罪人前，於現場處理之警員到場時，主動供承肇事犯
    罪，自首並接受裁判。
二、案經甲○○訴由臺北縣政府警察局新店分局報告臺灣臺北地
    方法院檢察署檢察官偵查起訴。
    理  由
一、前揭犯罪事實，業據被告乙○○於警詢、偵查及本院審理時
    均坦承不諱，核與告訴人甲○○所述：被告於案發時、地係
    因超車，自對向車道闖入其車道內將其撞傷，而其因而受有
    右側肱骨骨折、右側橈神經截斷損傷及牙齒多處骨折等傷害
    等情大致相符，並有臺北縣政府警察局新店分局交通分隊A1
    、A2類道路交通事故調查報告表（草圖）、道路交通事故現
    場圖、道路交通事故調查報告表(一)、(二)、臺北市立萬芳醫院
    乙種診斷證明書、車籍查詢-基本資料詳細畫面現場各一紙
    及車損照片十二張在卷可資佐證，則被告前揭自白核與事實
    相符，應堪採信。
二、按汽車行駛時，駕駛人應注意車前狀況及兩車併行之間隔，
    並隨時採取必要之安全措施；又汽車在未劃設慢車道之雙向
    二車道行駛時，在劃有分向限制線之路段，不得駛入來車之
    車道內，道路交通安全規則第九十四條第三項、第九十七條
    第一項第二款分別定有明文。被告係合法取得我國普通重型
    機車駕駛執照之駕駛人，自應知悉並有遵守前揭規定之義務
    ，且以案發當時天候晴，夜間有照明、地面鋪設柏油、乾燥
    無缺陷、無障礙物，且視距良好，並無不能注意之情事，而
    被告竟疏未注意該路段為右彎車道，對向亦有告訴人車輛駛
    來，仍跨越分向限制線駛入來車道內意欲超越前車，以致撞
    及騎乘機車行駛於對向車道之告訴人，並使告訴人受有右側
    肱骨骨折、右側橈神經截斷損傷及牙齒多處骨折等傷害而肇
    事，被告就本件車禍之發生即有過失，且就告訴人所受前揭
    傷害間復有相當因果關係，自應負過失傷害之責。是本件事
    證明確，被告過失傷害犯行堪以認定，應予依法論科。
三、核被告所為，應係犯刑法第二百八十四條第一項前段之過失
    傷害罪。又按汽車駕駛人，無駕駛執照駕車，因而致人受傷
    或死亡，依法應負刑事責任者，加重其刑至二分之一，道路
    交通管理處罰條例第八十六條第一項定有明文。本件被告明
    知無大型重型機車駕照而持普通重型機車駕照騎乘系爭機車
    ，因而致告訴人受傷，則依上開規定，自應加重其刑至二分
    之一。另被告於肇事後，在未有偵查犯罪職務之機關或公務
    員發覺其為犯罪人前，於現場處理之警員到場時，主動供承
    肇事犯罪，自首並接受裁判一節，有卷附臺北縣政府警察局
    新店分局道路交通事故肇事人自首情形紀錄表一份可按，應
    依刑法第六十二條前段自首之規定，減輕其刑，並先加後減
    之。爰審酌被告前無刑事犯罪紀錄，有卷附臺灣高等法院被
    告前按紀錄表一紙可參，素行尚佳，明知無大型重型機車駕
    駛執照，卻因貪圖騎乘大型重型機車兜風為樂，無視案發地
    所繪標線之規範，任意跨越來車道超車以致肇事，並使告訴
    人右手神經受損，無法從事原本護士工作，又其至今尚未賠
    償告訴人損失，惡性非輕，惟其自始均坦承犯行，態度良好
    等一切情狀，量處如主文所示之刑，並諭知易科罰金之折算
    標準。
據上論斷，應依刑事訴訟法第二百九十九條第一項前段，刑法第
二百八十四條第一項前段、第六十二條前段、第四十一條第一項
前段，刑法施行法第一條之一，道路交通管理處罰條例第八十六
條第一項，判決如主文。
本案經檢察官李彥霖到庭執行職務。
中    華    民    國    97    年    10    月    17    日
                 臺灣臺北地方法院交通法庭
                              法  官  劉秀君
上正本證明與原本無異。
如不服本判決，應於判決送達後10日內向本院提出上訴狀（應抄
附繕本）。告訴人或被害人如對於本判決不服者，應具備理由請
求檢察官上訴，其上訴期間之計算係以檢察官收受判決正本之日
期為準。
                              書記官  吳俊龍
中    華    民    國    97    年    10    月    17    日
附錄本案論罪科刑法條全文：
中華民國刑法第284條
（過失傷害罪）
因過失傷害人者，處 6 月以下有期徒刑、拘役或 5 百元以下罰
金，致重傷者，處1年以下有期徒刑、拘役或5百元以下罰金。
從事業務之人，因業務上之過失傷害人者，處 1 年以下有期徒刑
、拘役或1千元以下罰金，致重傷者，處3年以下有期徒刑、拘役
或2千元以下罰金。


司法院資訊處製作；財團法人民間司法改革基金會備份。
